臺灣苗栗地方法院民事簡易判決　　　　　　　　　　 九十三年度苗勞簡字第三號
　　原　　　告　丁○○
　　　　　　　　己○○
　　被　　　告　財團法人台灣省私立桃園仁愛之家附設苗栗新生醫院
　　法定代理人　乙○○
　　訴訟代理人　甲○○
　　　　　　　　丙○○
當事人間請求給付資遣費事件，本院於民國九十三年十一月十八日言詞辯論終結，判
決如下：
    主    文
被告應給付原告丁○○新台幣玖萬伍仟元、原告己○○參拾貳萬參仟壹佰元，及各自
民國九十三年七月三日起至清償日止，按年利率百分之五計算之利息。
訴訟費用由被告負擔。
本判決得假執行。
    事實及理由
壹、原告之聲明：
貳、事實摘要：
甲、原告方面：
（一）原告丁○○自八十八年一月六日起受僱於被告擔任工友職務，原告己○○自八
      十八年四月七日起受僱於被告擔任藥師職務，被告醫院之院長為訴外人戊○，
      被告與戊○簽訂合作經營合約書（以下簡稱系爭契約），將醫院委託戊○經營
      ，原告二人即由戊○指揮調度。嗣九十一年九月二十四日，被告與戊○簽署協
      議書，終止合作經營關係，並約定戊○自九十一年九月三十日離職，嗣後被告
      亦於九十一年九月三十日將原告二人解雇。查原告之勞工保險均以被告為投保
      單位之雇主，且原告之薪資亦均由被告按月撥入銀行帳戶，故被告應為原告之
      雇主。另原告曾誤以戊○為雇主向其請求資遣費並告發戊○違反勞動基準法，
      惟經台灣苗栗地方法院檢察署檢察官偵查結果認原告遭解雇時，戊○已非醫院
      負責人，經該署以九十二年度偵字第三四五四號為不起訴處分。
（二）被告為原告之雇主，無故解雇原告，自應依勞動基準法之規定給付原告資遣費
      及預告期間之工資。原告丁○○自八十八年一月間受僱於被告，至九十一年九
      月三十日離職，年資為三年九個月，依勞動基準法第十七條規定，得請求相當
      於三又四分之三個月平均工資之資遣費。又被告未依勞動基準法第十六條第一
      項第三款之規定，於終止勞動契約前之三十日前預告，依同條第三項規定，應
      給付預告期間即三十日之工資。原告丁○○自九十一年九月三十日離職前六個
      月之薪資均為二萬元，合計原告丁○○得請求相當於四又四分之三個月平均工
      資之資遣費及預告期間之工資共為九萬五千元。
（三）原告己○○自八十八年四月間受僱於被告，至九十一年九月三十日離職，年資
      為三年六個月，依勞動基準法第十七條規定，得請相當於三又二分之一個月平
      均工資之資遣費。又被告未依勞動基準法第十六條第一項第三款之規定，於終
      止勞動契約前之三十日預告，依同條第三項規定，應給付預告期間即三十日之
      工資。原告丁○○自九十一年九月三十日離職前六個月之平均工資為七萬一千
      八百元，為此原告丁○○得請求相當於四又二分之一個月平均工資之資遣費及
      預告期間之工資合計為三十二萬三千一百元。為此依勞動基準法之規定請求被
      告給付如訴之聲明。
（四）對被告抗辯所為之陳述：原告於被告委託戊○經營之前，投保單位即為被告，
      被告委託戊○經營期間，投保單位仍為被告，迄至九十一年九月三十日被告與
      戊○終止委託經營關係後，被告始為原告及戊○辦理退保手續，足見原告確為
      被告之受僱人。至於被告與戊○間之委託經營契約，係其等之內部關係，不影
      響兩造間勞動契約之存在。且系爭契約第五條約定，戊○應依勞動基準法之規
      定按月提撥百分之二退休金予被告存入退休金帳戶，由此約定益證被告為雇主
      ，否則戊○如為員工之雇主，則被告何有理由要求戊○提撥員工退休準備金。
      故本件係被告與戊○終止委託經營關係後，始由被告非法解雇原告，故應由被
      告給付資遣費及預告期間之工資予原告。
乙、被告方面：被告與戊○簽訂系爭契約，合約期間自九十年十二月一日起至九十三
    年十一月三十日止，由被告將醫院委託戊○經營，不變更醫院名稱，醫院所需人
    員由戊○派任。雙方於系爭契約第五條約定八十七年十一月以後聘任之相關人員
    是否退休及資遣由戊○認定，委託經營期間醫事人員之聘任或遣散事宜亦均由戊
    ○負責，原告二人即是八十七年十一月以後聘任之人員，依系爭契約應由戊○負
    責資遣，被告亦曾發函戊○請其負責給付解雇人員之資遣費。故本件係由戊○解
    雇原告，並經由戊○同意為原告辦理退保，依系爭契約第五條之約定，自應由戊
    ○給付原告資遣費，與被告無涉。
參、法院之判斷：
一、兩造不爭執之事實為：原告丁○○自八十八年一月間受僱，於被告醫院擔任工友
    職務，原告己○○自八十八年四月間受僱，於被告醫院擔任藥師職務，被告之院
    長為戊○，戊○與被告簽訂系爭契約，將醫院委託戊○經營，原告二人即由戊○
    指揮調度。嗣九十一年九月二十四日，被告與戊○簽署協議書，終止合作經營關
    係，約定戊○自九十一年九月三十日離職，嗣後被告亦於九十一年九月三十日遭
    解雇，且有被告提出之系爭契約為證。
二、原告主張被告為原告之雇主，被告無故解雇原告，依法應給付資遣費及預告期間
    之工資等情，為被告所否認，並以原告係戊○所解雇，且依系爭契約，八十七年
    十一月以後聘任之人員之資遣均由戊○負責等語資為抗辯。經查：
（一）依原告己○○所提出之九十年度及九十一年度醫院聘僱人員合約書所記載簽約
      之當事人均為「甲方新生醫院，負責人戊○，乙方己○○」觀之，僱佣契約之
      當事人應為被告及原告己○○，而戊○僅係以院長、醫院負責人之身分代表醫
      院僱用原告。
（二）另依原告所提出之勞工保險退保申報表及經本院向勞工保險局調閱原告二人之
      勞保加保及投保資料結果，原告丁○○係於八十八年一月六日投保，九十一年
      九月三十日退保，原告己○○係八十八年四月七日投保，九十一年九月三十日
      退保，勞工保險加保申報表及退保申報表上所記載投保單位名稱均記載「台灣
      省立桃園仁愛之家附設新生醫院」即被告。按各投保單位應為其所屬勞工，辦
      理投保手續，並備僱用員工或會員名冊。又符合勞工保險條例第六條規定之勞
      工，各投保單位應於其所屬勞工到職、入會、到訓、離職、退會、結訓之當日
      ，列表通知保險人，勞工保險條例第十條第一項、第十一條定有明文。是雇主
      有義務為所屬勞工辦理勞工保險之投保及退保，並向勞工保險局申報。本件被
      告均依勞工保險條例之規定以其為投保單位為原告辦理加保及退保，足見被告
      應為原告之雇主。
（三）依系爭契約第一條約定醫院所有人及名稱為財團法人台灣省私立桃園仁愛之家
      附設苗栗新生醫院，經營權委託乙方（戊○）經營，未經甲方（被告）同意不
      得變更醫院名稱，醫院之負責醫師由乙方派任。第四條約定甲方授予乙方之經
      營權限為醫院各科診療、門診、住院全部業務，聘僱用人員，支配作用權，收
      入、支出經濟獨立及醫療採購等權利，第五條約定委託乙方經營期間，醫事人
      員之聘任或遣散事宜由乙方負責，乙方並應依勞動基準法規定按月提撥百分之
      二之退休金予甲方依法存入退休金帳戶，第六條約定合約期間每月營運收入分
      配比例甲方分配百分之十五、乙方分配百分之八十五，第九條約定乙方需每月
      向甲方提示營運收入報表，第十二條約定乙方於受託期間不得有過失、故意或
      逾越權限行為等條文觀之，被告與戊○間之約定係被告將醫院業務委託戊○經
      營，戊○不得變更醫院名稱，仍須以醫院之名稱在醫院所授與經營權限範圍內
      ，經營醫療業務，並聘僱辦理醫療業務所需人員。此外醫院之營收則由雙方依
      契約所定比例分配，戊○仍須每月提供營運收入報表予被告。換之言，戊○僅
      受委託經營醫院，僅在委託權限內得以醫院之名義經營業務，營運結果仍須提
      供予被告，從被告委託戊○經營醫院，戊○須於受託權限內處理醫院事務乙節
      觀之，系爭契約與民法所規定之委任契約性質相近，戊○雖受託為被告經營醫
      院，惟戊○以被告之名義所為行為，權利義務仍應歸屬被告所有。是系爭契約
      第五條雖約定「乙方聘用甲方八十七年十一月前原聘之醫事人員，委託經營日
      前之原有醫事人員之退休事宜及退職金之給與，由甲方負責。八十七年十一月
      後聘任之相關人員是否退休或資遣由乙方依法認定，委託乙方經營期間醫事人
      員之聘任或遣散事宜由乙方負責」，惟此亦僅為戊○與被告間就醫院人員退休
      、資遣費如何給付之約定，性質上僅屬營運費用、支出之分配，並不影響被告
      仍為醫院員工之雇主地位。
（四）另證人戊○亦到庭證稱：原告二人係其擔任院長期間僱用，且其與被告終止合
      作經營關係並離職後，原告始遭被告解雇等語屬實，綜上所述，原告二人均受
      僱於被告，並由被告為其等辦理加保及退保，於九十一年九月三十日遭解雇，
      是原告主張被告為雇主等情，自堪採信，被告抗辯原告係遭戊○解雇等語，即
      不足採。
三、按雇主依勞動基準法第十一條或第十三條但書規定終止勞動契約者，其預告期間
    依左列各款之規定：繼續工作三年以上者，於三十日前預告之。雇主未依第一項
    規定期間預告而終止契約者，應給付預告期間之工資。雇主依前條終止勞動契約
    者，應依左列規定發給勞工資遣費：在同一雇主之事業單位繼續工作，每滿一年
    發給相當於一個月平均工資之資遣費。依前款計算之剩餘月數，或工作未滿一年
    者，以比例計給之。未滿一個月者以一個月計，勞動基準法第十六條第一項第三
    款、第三項、第十七條分別定有明文。查原告二人均係被告終止與戊○之委託經
    營關係後，依業務狀況而解雇原告，依勞動基準法第十一條之規定，被告業務緊
    縮時，得預告勞工終止契約。又原告丁○○自八十八年一月間受僱，至九十一年
    九月三十日離職，年資為三年九個月，原告己○○自八十八年四月間受僱，至九
    十一年九月三十日離職，年資為三年六個月（工作未滿一個月者以一個月計）。
    另原告丁○○解雇前之六個月之平均工資為二萬元，原告己○○解雇前六個月之
    平均工資為七萬一千八百元等情，業據原告提出薪資表及存摺明細為證，且為被
    告所不爭執，是原告二人均已受僱三年以上，被告未依勞動基準法第十六條第一
    項第三款之規定於解雇前三十日為預告，自應依同法第三項之規定，給付原告預
    告期間三十日之工資，並依同法第十七條之規定，於終止勞動契約後，依原告丁
    ○○之工作年資三年九個月，給付其三又四分之三個月之資遣費，依原告己○○
    之工作年資三年六個月，給付其三又二分之一個月之資遣費。據此計算，原告丁
    ○○、己○○各得請求預告期間之工資二萬元、七萬一千八百元。原告丁○○得
    請求資遣費七萬五千元（二○○○○×（三＋三／四）= 七五○○○），原告己
    ○○得請求資遣費二十五萬一千三百元（七一八○○×（三＋一／二）= 二五一
    三○○）。
四、綜上所述，原告丁○○得請求預告期間工資及資遣費合計為九萬五千元（二○○
    ○○＋七五○○○），原告己○○得請求預告期間工資及資遣費合計為三十二萬
    三千一百元（二五一三○○＋七一八○○= 三二三一○○）。從而，原告本於勞
    動基準法之規定請求被告各給付前開金額及自起訴狀繕本送達翌日九十三年七月
    三日起至清償日止，按年利率百分之五計算之法定遲延利息，核屬有據，應予准
    許。
五、本件事證已臻明確，兩造其餘攻擊防禦方法，均核與本件判決結果不生影響，爰
    不一一贅述，附此敘明。
六、本件係依民事訴訟法第四百二十七條第一項規定適用簡易程序所為被告敗訴之判
    決，依同法第三百八十九條第一項第三款規定，本院自應依職權宣告假執行，至
    原告雖陳明願供擔保聲請宣告假執行，惟其聲請僅促使法院為職權之發動，本院
    無庸另為假執行准駁之諭知。
七、據上論結，本件原告之訴為有理由，依民事訴訟法第四百三十六條第二項、第七
    十八條、第三百八十九條第一項第三款，判決如主文。
中　　　華　　　民　　　國　　九十三　　年　　 十一 　　月　　 三十 　　日
                                  苗栗簡易庭法　　　官
正本係照原本作成。
如對本判決上訴，須於判決送達後廿日內向本院提出上訴狀。
中　　　華　　　民　　　國　　九十三　　年　　 十一 　　月　　 三十 　　日
                                        法院書記官    林美鳳
